【裁判字號】    98,監,432
【裁判日期】    990122
【裁判案由】    選定禁治產人監護人
【裁判全文】
臺灣板橋地方法院民事裁定               98年度監字第432號
聲  請  人  乙○○
利害關係人  丙○○
上列當事人間聲請選定禁治產人監護人事件，本院裁定如下：
    主    文
選定乙○○（男，民國○○○年○月○○日生，身分證統一編號
：Ｚ000000000號）為受監護宣告之人甲○○之監護人
。
指定丙○○（男，民國○○年○○月○○○日生，身分證統一編
號：Ｚ000000000號）為會同開具財產清冊之人。
聲請程序費用由聲請人負擔。
    理    由
一、按民法總則中華民國97年5 月2 日修正之條文施行前，已為
    禁治產宣告者，視為已為監護宣告，於修正施行後，適用修
    正後之規定，民法總則施行法第4 條第2 項定有明文。次按
    受監護宣告之人應置監護人。法院為監護之宣告時，應依職
    權就配偶、四親等內之親屬、最近1 年有同居事實之其他親
    屬、主管機關、社會福利機構或其他適當之人選定1 人或數
    人為監護人，並同時指定會同開具財產清冊之人。法院為前
    項選定及指定前，得命主管機關或社會福利機構進行訪視，
    提出調查報告及建議。監護之聲請人或利害關係人亦得提出
    相關資料或證據，供法院斟酌。法院選定監護人時，應依受
    監護宣告之人之最佳利益，優先考量受監護宣告之人之意見
    ，審酌一切情狀，並注意下列事項：(一)受監護宣告之人之
    身心狀態與生活及財產狀況。(二)受監護宣告之人與其配偶
    、子女或其他共同生活之人間之情感狀況。(三)監護人之職
    業、經歷、意見及其與受監護宣告之人之利害關係。(四)法
    人為監護人時，其事業之種類與內容，法人及其代表人與受
    監護宣告之人之利害關係。民法第1110條、第1111條、第11
    11條之1 分別定有明文。
二、本件聲請意旨略以：聲請人之母甲○○因患有老年性癡呆症
    ，合併妄想現象，雖經延醫治療，至今毫無起色，現況已無
    能力處理處理自己之事務，業經鈞院以98年度禁字第247 號
    民事裁定宣告其為禁治產人在案，而其目前被安置在安養院
    ，相關費用則由聲請人及其他兄弟姐妹共同支出，甲○○名
    下有一不動產，聲請人欲處分該不動產，用以支付安養及醫
    療費用，惟因甲○○並無法定監護人，經甲○○之親屬會議
    會員一致決議推舉聲請人為監護人，是為甲○○之利益，爰
    依法請求鈞院選定聲請人為受監護宣告人甲○○之監護人，
    並指定聲請人之弟丙○○為會同開具財產清冊之人等語。
三、經查，禁治產人甲○○前於98年5 月21日經本院以98年度禁
    字第247 號裁定宣告為禁治產人，此有本院民事裁定1 件附
    卷可稽，依首開民法總則施行法第4 條第2 項前段規定，應
    視甲○○已受監護之宣告，合先敘明。
四、又查，聲請人主張之前揭事實，業據其提出戶籍謄本6 件、
    本院98年度司家聲字第31號民事裁定影本、親屬會議紀錄、
    本院98年度禁字第247 號民事裁定影本、財產歸屬資料清單
    、土地所有權狀、建物所有權狀各1 件為證，並經證人即受
    監護宣告人甲○○三子丙○○到庭證述屬實，聲請人主張自
    堪信為真實。本院審酌受監護宣告人甲○○目前被安置在安
    養院，相關費用均由子女即聲請人及其他兄弟姐妹共同分擔
    ，而甲○○之親屬會議會員（含全部子女）一致決議推舉聲
    請人為其監護人，聲請人為甲○○之長子，亦有意願擔任甲
    ○○之監護人等情，認聲請人應有監護甲○○之能力，並適
    於任之，是由聲請人任監護人，符合受監護宣告人甲○○之
    最佳利益，爰依民法第1111條第1 項之規定，選定聲請人為
    受監護宣告人甲○○之監護人。另本院參酌甲○○親屬會議
    會員（含甲○○全部子女）之決議，及丙○○為受監護宣告
    人甲○○之三子等情，爰依上揭規定，指定丙○○為會同開
    具財產清冊之人。
五、依非訟事件法第21條第1 項前段，裁定如主文。
中    華    民    國    99    年    1     月    22    日
                  家事法庭  法  官  葉靜芳
以上正本係照原本作成。
如對本裁定抗告，須於裁定送達後10日之不變期間內，向本院提
出抗告狀，並繳納抗告費新臺幣1,000元。
中    華    民    國    99    年    1     月    22    日
                            書記官  劉春美

司法院資訊處製作；財團法人民間司法改革基金會備份。
